【裁判字號】    98,訴,897
【裁判日期】    980819
【裁判案由】    營利事業所得稅
【裁判全文】
臺北高等行政法院判決
                                       98年度訴字第897號
                              .
原      告  香港商．瀚思資訊集團有限公司臺灣分公司
代  表  人  甲○
訴訟代理人  乙○○
被      告  財政部臺北市國稅局
代  表  人  丙○○（局長）
訴訟代理人  丁○○
上列當事人間營利事業所得稅事件，原告不服財政部中華民國98
年3 月11日台財訴字第09700617580 號訴願決定，提起行政訴訟
，本院判決如下：
    主  文
原告之訴駁回。
訴訟費用由原告負擔。
    事實及理由
一、本件原告經合法通知，未於言詞辯論期日到場，核無行政訴
    訟法第218 條準用民事訴訟法第386 條所列各款情形，爰依
    被告之聲請，由其一造辯論而為判決。
二、事實概要：
    原告民國（下同）94年度營利事業所得稅結算申報，列報其
    他費用新臺幣（下同）9,246,793 元，經被告初查以帳列總
    管理費用－管理費1,921,100 元係分攤總公司管理費用，且
    未提供相關機構簽證之總公司財務報告；另帳列總管理費用
    －佣金3,142,350 元，未提示付款及居間仲介事實之證明文
    件，乃否准認列，核定其他費用為4,183,343 元，應補稅額
    1,265,862 元。原告不服，申請復查，經被告97年7 月16日
    財北國稅法一字第0970243203號復查決定駁回（下稱原處分
    ）。原告不服，提起訴願，經財政部98年3 月11日台財訴字
    第09700617580 號訴願決定駁回，原告仍不服，遂向本院提
    起行政訴訟。
三、本件原告主張：
  (一)有關總管理費用－佣金係由Aarvysoft 公司介紹客戶給總公
    司，雙方並訂定合約（見本院卷第21至23頁），註明如果仲
    介成功，總公司須於年底支付就仲介成功之客戶銷貨金額之
    百分之十五給Aarvysoft 公司當作佣金（見本院卷第24至29
    頁），而當轉介之客戶由香港總公司需要原告出面承作時，
    原告到年底亦須依合約支付此筆佣金費用給香港總公司（見
    本院卷第30至89頁）。雙方合約之有效期限雖為6 個月，但
    合約亦載明，經過6 個月期間後，仍持續有效，除非兩造之
    一方於期限屆至前3個月提出終止之通知。
  (二)管理費用係因原告有些作為無法自行辦理，而須由總公司內
    部內勤支援（如下單購買軟體、技術訓練…等），而由雙方
    約定所需支付之費用。
  (三)為此，原告依據行政訴訟法第4 條第1 項提起本件撤銷訴訟
    ，並聲明求為判決撤銷訴願決定及原處分。
四、被告則以：
  (一)原告起訴理由略以：1.「總管理費用－管理費」係香港總公
    司為原告提供下單購買軟體、技術訓練等服務，雙方約定原
    告應支付香港總公司之費用。2.有關「總管理費用－佣金」
    係案外人Arvysoft公司介紹客戶給原告香港總公司，香港總
    公司依約應於年底時，就仲介成功之銷貨金額15﹪支付與Ar
    vysoft公司當作佣金，香港總公司將Arvysoft公司介紹之客
    戶轉由原告承作時，原告依約於年底時支付香港總公司之佣
    金費用，雙方合約有效之期限雖為6 個月，但亦載明經過6
    個月後仍持續有效，除非直到兩造任一方期限將屆3 個月前
    提出終止通知。
  (二)本件爭執之重點在於原告94年度列報其他費用9,246,793 元
    ，其中「總管理費用－管理費」1,921,100 元及「總管理費
    用－佣金」3,142,350 元，是否適法？茲分別論述如下：
    1.有關「總管理費用－管理費」1,921,100 元部分：
      (1)查核準則第70條規定我國境內之外國分公司，分攤其國
        外總公司之管理費用，當指國外之總公司確實有將自己
        在國外之經營活動成果支援在我國境內之分公司，而我
        國境內分公司之所以能在營業上獲利，與其總公司提供
        之支援相關，且符合同法條第1 項所定條件，其一為總
        公司不對外營業而另設營業部門，其營業部門應與各地
        分公司共同分攤總公司非營業部門之管理費用；其二為
        總公司之管理費用未攤計入分公司之進貨成本，或總公
        司供應分公司營業所用之資金，未由分公司計付利息，
        始能核實認定。本件原告雖主張香港總公司為原告提供
        下單購買軟體、技術訓練等服務，雙方約定原告應支付
        香港總公司系爭「總管理費用－管理費」1,921,100 元
        ，然而對於香港總公司是否確實提供服務及服務內容為
        何等待證事實，卻未提供任何證據資料供被告查核，亦
        未依被告97年5 月13日財北國稅法一字第0970232580號
        函（見原處分卷第193 頁），提示有關香港總公司營業
        性質及其部門組織圖，被告自無從審查其香港總公司組
        織規模、實際從事之具體活動是否能擔負起支援原告，
        乃至是否對外營業，其他營業部門是否與原告共同分攤
        總公司非營業部門之管理費用，從而被告否准認列系爭
        管理費1,921,100 元，自無違誤。
      (2)又所得稅法第24條所定收入成本費用配合原則，其費用
        依性質與收入之可辨認性，可分為直接歸屬及間接歸屬
        ，管理費用亦含括在內，基此有關分攤總公司管理費用
        之計算，查核準則第70條第2 項乃規定，除有特殊情形
        ，得申報該管機稽機關核准，採用其他合理分攤標準外
        ，否則應以總公司所屬各營業部門與各分支營業機構之
        營業收入百分比，為計算分攤基礎。系爭「總管理費用
        －管理費」1,921,100 元係原告按每月定額美金5,000
        元分攤總公司管理費用，然未依法擬具費用分攤辦法報
        請被告核備，亦未按總公司各營業部門及分支機構之營
        業收入百分比為分攤基礎，縱原告依查核準則第70條第
        3 款規定補具經我國駐香港中華旅行社簽證之總公司財
        務報告供核，要與前揭法條規定未合，被告仍無據可依
        ，否准認列系爭管理費1,921,100 元，於法有據。
    2.有關「總管理費用－佣金」3,142,350元部分：
      (1)佣金支出係營利事業對經紀人、代理人或代銷商因介紹
        或代理銷售該事業之產品或服務，而由該事業支付之報
        酬，故有無支付佣金之必要，應以該經紀人、代理人或
        代銷商有無實際提供仲介勞務以為斷，若無實際提供仲
        介勞務，雖形式上具備有合約書及結匯支付證明，亦難
        謂該項支出為經營本業所必需之必要或合理費用。又有
        關所得減項之成本及費用，屬稅捐債權減縮或消滅之要
        件事實，原告應負擔「事證不明」之不利益。系爭「總
        管理費用－佣金」3,142,350 元發生之原因及給付之對
        象為何？原告於被告初查時於96年10月2 日出具補充說
        明，主張「香港總公司代為介紹客戶所發生之佣金費用
        ，按實際發生金額分攤計算」（見原處分卷第124 頁補
        充說明書四、(4)），檢附之證明為「總管理費用－佣金
        明細表」（見原處分卷第75頁），僅表列帳列金額；於
        96年10月15日另出具補充說明，主張「為能較公平計算
        各分公司的營業損益，均按實際發生收入金額的15﹪分
        攤計算佣金給總公司」（見原處分卷第40頁補充說明書
        四），檢附之證明係原告與其香港總公司簽訂之佣金合
        約（見原處分卷第33頁）；復於復查主張「支付總公司
        代為支付予Microsoft 所發生之佣金費用，該佣金之分
        攤為依實際發生收入金額的15% 計算。故此佣金費用係
        為總公司代為支付後，再分攤予本公司之費用，並非僅
        屬總公司與本分公司之往來」（見原處分卷第253 頁）
        。是以，原告對於系爭「總管理費用－佣金」3,142,35
        0 元之事實說詞反覆，莫衷一是，且原告於復查時提示
        付款受款人係Microsoft （見原處分卷第216 頁以下至
        第209 頁），與訴訟提示之合約相對人Arvysoft並不相
        同，且與主張係香港總公司先代為給付，再支付香港總
        公司之事實，亦不一致，復對於仲介具體內容則付之闕
        如，縱原告形式上具備有合約書，亦難認有佣金支出之
        事實，被告否准認列系爭佣金3,142,350 元，並無違誤
        。
      (2)又原告提示93年4 月1 日與Arvysoft公司訂定佣金合約
        ，合約有效期限為6 個月（見原處分卷第488 頁），94
        年度非合約有效期限，而訴稱仲介人卻為Microsoft 公
        司，因原告未能說明Microsoft 公司與Arvysoft公司二
        者關係，亦未提示Microsoft 公司對原告有提供勞務仲
        介之事實及文據，以證明系爭費用係為業務上支付之必
        要。又原告於復查階段提示該合約之中譯本（見原處分
        卷第191 頁），其內容記載：「(1)此協議自4/1/2004開
        始生效。(2)此協議有效期間為6 個月，除非因以下因素
        而終止：(3)此協議在上述期間維持有效，除非和直到雙
        方任一方於3 個月前發出終止協議的書面聲明…」，顯
        與原告訴稱雙方合約有效之期限雖為6 個月期間後仍持
        續有效，除非直到兩造任一方期限將屆3 個月前提出終
        止通知乙節，及補具之中譯本（見原處分卷第486 頁）
        差之千里，益證原告主張顯係臨訟作有利於己之說詞，
        洵無足採。
      (3)再者，原告補具「總管理費－佣金與實際收入對應明
        細表」係臚列收入部分統一發票之號碼、開立日期、銷
        貨金額、按銷貨金額15﹪核算應付佣金金額及按匯率折
        核算金額，僅係資料之整理，未能作為有利於原告之事
        證；統一發票及Invoice 影本資料，僅能證明原告有
        提供勞務之事實，亦未能作為確有佣金支出之事實，併
        予陳明。
  (三)綜上所述，原告所訴顯無理由等語，資為抗辯，並聲明求為
    判決駁回原告之訴。
五、本院之判斷：
  (一)本件原告94年度營利事業所得稅結算申報，列報其他費用9,
    246,793 元，被告初查以其中：1.1,921,100 元帳列「總管
    理費用－管理費」，係按月以定額美金5,000 元分攤總公司
    管理費用，且未提供經我國駐在地使領館或我國政府認許機
    構簽證之總公司財務報告；2.3,142,350 元帳列「總管理費
    用－佣金」，未提示付款及居間仲介事實之證明文件，難認
    有佣金支出之事實，核定其他費用4,183,343 元。原告不服
    ，主張：1.各分公司採按月定額方式分攤總公司管理費用，
    係依實際情況評估而得，應予合理認定，檢附駐香港中華旅
    行社簽證之總公司財務報告影本供核。2.系爭佣金支出係Mi
    crosoft 依約代為介紹客戶，總公司按實際成交收入15% 代
    為給付後，再分攤予原告負擔，檢附系爭佣金支出合約供核
    云云，申經被告復查決定略以：1.原告係香港商瀚思資訊集
    團有限公司在臺分公司，雖提示經我國駐香港中華旅行社簽
    證之總公司財務報告影本供核，惟該財務報告未載明分攤標
    準內容、分攤計算方式及總公司所屬各營業部門、各分支營
    業機構之分攤金額等資料，且原告以按月定額美金5,000 元
    之分攤基礎，非按總公司所屬各營業部門及分支營業機構之
    營業收入百分比為分攤基礎，亦未向被告申請核准採用其他
    合理分攤標準，核與查核準則第70條規定不符。2.依原告提
    示93年4 月1 日與Arvysoft公司簽訂之佣金合約，合約有效
    期間為6 個月，94年度非屬合約適用之有效期間內，簽約對
    象與主張之仲介人Microsoft 未合，亦無居間仲介事實之證
    明文件，難認有佣金支出之事實，原核定其他費用4,183,34
    3 元並無不合等由，駁回其復查之申請。以上事實為兩造所
    不爭執，並有原核定書及復查決定書附卷可稽。
  (二)原告不服，循序提起行政訴訟，並為上開事實部分記載之主
    張，是本件應審酌者厥為：原告94年度列報其他費用9,246,
    793 元，其中「總管理費用－管理費」1,921,100 元及「總
    管理費用－佣金」3,142,350 元，被告否准認列，是否適法
    ？
  (三)經查：
    1.按「營利事業所得之計算，以其本年度收入總額減除各項
      成本費用、損失及稅捐後之純益額為所得額。」為行為時
      所得稅法第24條第1 項所明定。次按「中華民國境內之外
      國分公司，分攤其國外總公司之管理費用，經查符合下列
      規定者，應予核實認定：一、總公司不對外營業而另設有
      營業部門者，其營業部門應與各地分公司共同分攤總公司
      非營業部門之管理費用。二、總公司之管理費用未攤計入
      分公司之進貨成本，或總公司供應分公司之資金或其他財
      產，未由分公司計付利息或租金者。前項分攤管理費用之
      計算，應以總公司與所屬各營業部門，或分支營業機構之
      營業收入百分比，為計算分攤標準。但其有特殊情形者，
      得申報該管稽徵機關核准採用其他合理分攤標準；分公司
      分攤國外總公司管理費用，應由該分公司辦理當年度所得
      稅結算申報時，提供國外總公司所在地合格會計師簽證，
      載有國外總公司全部營業收入及總公司管理費用金額之國
      外總公司財務報告，並經我國駐在地使領館或我國政府認
      許機構之簽證，或外國稅務當局之證明。但經核准採用其
      他分攤標準者，其所提供之國外總公司財務報告，應另載
      明分攤標準內容、分攤計算方式及總公司所屬各營業部門
      、各分支營業機構之分攤金額等資料。…。」及「佣金支
      出：一、佣金支出應依所提示之契約，或其他具居間仲介
      事實之相關證明文件，核實認定。」分別為行為時查核準
      則第70條及第92條第1 款所規定。
    2.關於「總管理費用－管理費」1,921,100元部分：
      (1)按查核準則第70條規定我國境內之外國分公司，分攤其
        國外總公司之管理費用，係指國外之總公司確實有將自
        己在國外之經營活動成果支援在我國境內之分公司，而
        我國境內分公司之所以能在營業上獲利，與其總公司提
        供之支援相關，且符合同法條第1 項所定條件，其一為
        總公司不對外營業而另設營業部門，其營業部門應與各
        地分公司共同分攤總公司非營業部門之管理費用；其二
        為總公司之管理費用未攤計入分公司之進貨成本，或總
        公司供應分公司營業所用之資金，未由分公司計付利息
        ，始能核實認定。
      (2)本件原告雖主張香港總公司為原告提供下單購買軟體、
        技術訓練等服務，雙方約定原告應支付香港總公司系爭
        「總管理費用－管理費」1,921,100 元，然對於香港總
        公司是否確實提供服務及服務內容為何等待證事實，原
        告並未提供任何證據資料供被告查核，亦未依被告97年
        5 月13日財北國稅法一字第0970232580號函（見原處分
        卷第193 頁），提示有關香港總公司營業性質及其部門
        組織圖，被告自無從審查其香港總公司組織規模、實際
        從事之具體活動是否能擔負起支援原告，乃至是否對外
        營業，其他營業部門是否與原告共同分攤總公司非營業
        部門之管理費用，從而被告否准認列系爭管理費1,921,
        100 元，自無違誤。
      (3)又所得稅法第24條所定收入成本費用配合原則，其費用
        依性質與收入之可辨認性，可分為直接歸屬及間接歸屬
        ，管理費用亦含括在內，基此有關分攤總公司管理費用
        之計算，查核準則第70條第2 項乃規定，除有特殊情形
        ，得申報該管機稽機關核准，採用其他合理分攤標準外
        ，否則應以總公司所屬各營業部門與各分支營業機構之
        營業收入百分比，為計算分攤基礎。系爭「總管理費用
        －管理費」1,921,100 元係原告按每月定額美金5,000
        元分攤總公司管理費用，然原告並未依法擬具費用分攤
        辦法報請被告核備，亦未按總公司各營業部門及分支機
        構之營業收入百分比為分攤基礎，縱原告依查核準則第
        70條第3 款規定補具經我國駐香港中華旅行社簽證之總
        公司財務報告供核，要與前揭法條規定未合，被告否准
        認列系爭管理費1,921,100 元，於法亦無違誤。
    3.關於「總管理費用－佣金」3,142,350元部分：
      (1)按佣金支出係營利事業對經紀人、代理人或代銷商因介
        紹或代理銷售該事業之產品或服務，而由該事業支付之
        報酬，故有無支付佣金之必要，應以該經紀人、代理人
        或代銷商有無實際提供仲介勞務以為斷，若無實際提供
        仲介勞務，雖形式上具備有合約書及結匯支付證明，亦
        難謂該項支出為經營本業所必需之必要或合理費用。又
        有關所得減項之成本及費用，屬稅捐債權減縮或消滅之
        要件事實，原告應負擔「事證不明」之不利益。
      (2)關於系爭「總管理費用－佣金」3,142,350 元發生之原
        因及給付之對象，原告於被告初查時於96年10月2 日出
        具補充說明，係主張「香港總公司代為介紹客戶所發生
        之佣金費用，按實際發生金額分攤計算」（見原處分卷
        第124 頁補充說明書四、(4)），檢附之證明為「總管理
        費用－佣金明細表」（見原處分卷第75頁），僅表列帳
        列金額；於96年10月15日另出具補充說明，主張「為能
        較公平計算各分公司的營業損益，均按實際發生收入金
        額的15﹪分攤計算佣金給總公司」（見原處分卷第40頁
        補充說明書四），檢附之證明係原告與其香港總公司簽
        訂之佣金合約（見原處分卷第33頁）；復於復查時主張
        「支付總公司代為支付予Microsoft 所發生之佣金費用
        ，該佣金之分攤為依實際發生收入金額的15% 計算。故
        此佣金費用係為總公司代為支付後，再分攤予本公司之
        費用，並非僅屬總公司與本分公司之往來」（見原處分
        卷第253 頁）。是以，原告對於系爭「總管理費用－佣
        金」3,142,35 0元之事實說詞反覆，莫衷一是，且原告
        於復查時提示付款受款人係Microsoft （見原處分卷第
        216 頁以下至第209 頁），與訴訟提示之合約相對人
        Arvysoft並不相同，且與主張係香港總公司先代為給付
        ，再支付香港總公司之事實，亦不一致，自難採信。
      (3)原告起訴後雖又改稱：有關總管理費用－佣金係由
        Arvysoft公司介紹客戶給總公司，雙方並訂定合約（見
        本院卷第21至23頁），註明如果仲介成功，總公司須於
        年底支付就仲介成功之客戶銷貨金額之百分之十五給
        Arvysoft公司當作佣金云云。惟查：茍原告所述為真，
        則佣金受取人應為Arvysoft公司，然實際上其付款受款
        人係Microsoft （見原處分卷第21 6頁以下至第209 頁
        ），而非Arvysoft公司，益徵原告所述與事實不符。
      (4)何況，原告亦未提出具體事證，證明Microsoft 或
        Arvysoft公司對原告確有提供勞務仲介之事實，俾認定
        系爭費用係為業務上支付所必要，從而，被告否准認列
        系爭佣金支出，核無違誤。
      (5)至原告所提佣金合約，是否於有效期限6 個月後繼續有
        效，與上開結果之認定，已無影響，併予敘明。
  (四)從而，原處分並無不法，訴願決定予以維持，亦無不合。原
    告徒執前詞，訴請撤銷，為無理由，應予駁回。
六、兩造其餘攻擊防禦方法均與本件判決結果不生影響，故不逐
    一論述，併此敘明。
據上論結，本件原告之訴為無理由，依行政訴訟法第218 條、民
事訴訟法第385 條第1 項前段、行政訴訟法第98條第1 項前段，
判決如主文。
中    華    民    國    98    年     8    月    19    日
                    臺北高等行政法院第二庭
                              審判長法  官  徐  瑞  晃
                                    法  官  蔡  紹  良
                                    法  官  陳  金  圍
上為正本係照原本作成。
如不服本判決，應於送達後20日內，向本院提出上訴狀並表明上
訴理由，如於本判決宣示後送達前提起上訴者，應於判決送達後
20日內補提上訴理由書（須按他造人數附繕本）。
中    華    民    國    98    年    8     月    19    日
                                    書記官  陳  可  欣


司法院資訊處製作；財團法人民間司法改革基金會備份。
